臺灣高等法院臺南分院刑事判決　　　　　96年度上易字第87號
上　訴　人　臺灣臺南地方法院檢察署檢察官
被　　　告　乙○○
上列上訴人因被告傷害等案件，不服臺灣臺南地方法院95年度易
字第109號中華民國95年11月16日第一審判決（起訴案號：臺灣
臺南地方法院檢察署94年度偵字第15230號），提起上訴，本院
判決如下：
    主  文
上訴駁回。
    理  由
一、公訴意旨略以：被告乙○○之女李依潔因交通事故而與告訴
    人甲○○涉訟。被告乙○○及其弟劉文正與告訴人甲○○及
    其夫劉宗銘等人，於民國94年9月14日均至臺灣臺南地方法
    院檢察署應訊。嗣於同日17時20分許，被告乙○○與告訴人
    甲○○、劉宗銘等人於應訊畢，均至臺灣臺南地方法院（以
    下簡稱臺南地院）及臺灣臺南地方法院檢察署（以下簡稱臺
    南地檢署）間之停車場處，被告乙○○與告訴人甲○○、劉
    宗銘等人發生爭執。被告乙○○遂徒手並以雨傘欲揮打告訴
    人甲○○耳光與肚子，惟均遭告訴人劉宗銘擋住，然被告乙
    ○○竟基於傷害人之身體之犯意，與捉住雨傘之告訴人劉宗
    銘發生拉扯，致告訴人劉宗銘因而受有手臂擦傷、右肩臂扭
    拉傷、左腕扭傷等傷害；被告乙○○復另行基於恐嚇危害安
    全之概括犯意，於乘車離開時，以「你不要想在公司待多久
    ，我明天就去你公司找你」、「明天會到公司找你，你給我
    等著」（台語）等令人聯想到加害生命、身體、財產安全之
    言語，恐嚇告訴人甲○○，致生危害於告訴人甲○○生命、
    身體、財產之安全；被告乙○○並承前揭恐嚇危害安全之概
    括犯意，於同年9月16日上午9時許，至告訴人劉宗銘所任職
    ，位於臺南縣永康市○○○路之汽車保養廠處，以「大肚子
    若是死先生，是很可憐的，保重一點」（台語）之加害告訴
    人劉宗銘生命之言語，恐嚇告訴人劉宗銘，致生危害於告訴
    人劉宗銘生命之安全，因認被告乙○○涉有刑法第305條恐
    嚇罪嫌及同法第277條之傷害罪嫌等語。
二、按犯罪事實應依證據認定之，無證據不得認定其犯罪事實；
    又不能證明被告犯罪者，即應諭知無罪之判決，刑事訴訟法
    第154條第2項、第301條第1項分別定有明文。本件公訴人認
    被告涉有恐嚇、傷害等罪嫌，係以告訴人劉宗銘於偵查證述
    被告與其爭搶雨傘並導致其受傷；且具結證稱：被告於前揭
    時地曾出言恐嚇等情，並有美德中醫診所診斷證明書1份在
    卷可稽；而告訴人甲○○於偵查中亦具結證稱：被告於搭車
    離去之際，曾出言恐嚇云云，因認被告確有恐嚇及傷害等犯
    行。訊據被告於偵審中固均坦承於前揭時地與告訴人劉宗銘
    、甲○○發生衝突，並曾於前開時間至告訴人劉宗銘任職之
    公司處，惟否認涉有傷害及恐嚇罪嫌，辯稱：當日係告訴人
    劉宗銘強行取走其雨傘，其欲取回雨傘，始與告訴人劉宗銘
    共同拉扯雨傘，並無傷害告訴人劉宗銘之故意；另其與告訴
    人甲○○、劉宗銘於臺南地院與臺南地檢署間之停車場處發
    生爭執後，其弟劉文正曾對告訴人甲○○告知翌日將至告訴
    人甲○○任職之公司處找告訴人甲○○理論，其見告訴人甲
    ○○並未聽見，乃重複劉文正所稱翌日將至告訴人甲○○公
    司找其理論等言語，並無欲使告訴人甲○○無法續行在公司
    內任職之恐嚇言語；另其至告訴人劉宗銘任職處時，並未陳
    稱：「大肚子若是死先生，是很可憐的，保重一點」等言語
    。
三、經查：
  (一)被告乙○○之女李依潔因交通事故而與告訴人甲○○涉訟。
    被告乙○○及其弟劉文正與告訴人甲○○及其夫劉宗銘等人
    ，於94年9月14日均至臺南地檢署應訊。且於同日17時20分
    許，被告乙○○與告訴人甲○○、劉宗銘等人，均至臺南地
    院及臺南地檢署間之停車場處，雙方並發生爭執乙節，業據
    被告乙○○於偵查及原審審理時供承不諱，並經告訴人甲○
    ○、劉宗銘於偵查中證述明確，此部分事實應堪認定。又被
    告乙○○於94年9月16日上午9時許，曾至告訴人劉宗銘所任
    職，位於臺南縣永康市○○○路之汽車保養廠處，並與告訴
    人劉宗銘會面等情，亦據被告乙○○於偵查及法院審理時陳
    明在卷，核與告訴人劉宗銘於原審審理時以證人身分具結後
    之證述大致相符，此部分事實亦堪認定。
  (二)被告乙○○涉嫌傷害告訴人劉宗銘部分：被告乙○○於94年
    年9月14日17時20分許，在臺南地院與臺南地檢署間之停車
    場處，與告訴人劉宗銘同時拉扯被告所持之雨傘等情，業據
    被告乙○○於原審審理時坦承不諱，並經告訴人劉宗銘於原
    審審理時，以證人身分結證屬實，此部分事實應堪認定。而
    告訴人劉宗銘於原審審理中，雖具結證稱：其因與被告拉扯
    雨傘，且前後拉扯時間長達4、5分鐘，因而受有前揭傷勢云
    云。惟告訴人劉宗銘於案發當日曾至賴俊良外科診所就診，
    然於應診時，並未提及受傷原因乙節，業據證人賴俊良於臺
    灣臺南地方法院95年度訴字第852號案件審理中到庭結證屬
    實（參見臺灣臺南地方法院5年度訴字第852號卷第19頁），
    且有賴俊良骨外科診所病歷表1份在卷可按（參見原審卷第1
    04頁）；而告訴人劉宗銘於翌日復至美德中醫診所就診，並
    由證人即美德中醫院之醫師陳森山為其診治，然告訴人劉宗
    銘於就診之際，向證人陳森山陳稱受傷原因係因工作搬重物
    ，不慎扭傷等情，業據證人陳森山於前揭95年度訴字第852
    號案件審理中到庭結證屬實（參見同卷第25頁），並有美德
    中醫院病歷表一份在卷可參（參見原審卷第100頁），從而
    ，告訴人劉宗銘所受前開傷勢，是否必然係因被告乙○○與
    之拉扯雨傘所造成，實非無疑。另參以被告乙○○與告訴人
    劉宗銘拉扯雨傘之舉，與持工具毆擊等傷害態樣不同，並不
    必然將造成告訴人劉宗銘受傷之結果，是綜合前揭情狀，尚
    難僅因告訴人劉宗銘之單一證述，即認其所受前開傷勢係因
    被告乙○○與之拉扯雨傘所致，進而認定被告乙○○確有傷
    害犯行。
  (三)被告乙○○涉嫌恐嚇告訴人甲○○部分：
  1.查被告乙○○於原審審理時供稱：其於94年9月14日發生衝
    突後，即將離去之際，曾對證人甲○○告知：「到公司去找
    你」，而該言語係複述其弟劉文正先前所述等語（參見原審
    卷第171頁），而證人劉文正於原審審理時亦結證稱：其離
    去之際，曾對證人甲○○告知翌日將至公司找甲○○，而被
    告乙○○亦複誦其言語等語（參見原審卷第123頁），另參
    以證人即當時亦在現場之洪瑞君於偵查中結證稱：被告乙○
    ○於離去之際，向告訴人甲○○稱：「明天會到公司找你，
    你給我等著（台語）」等語（參見偵卷第12頁），足見被告
    乙○○當日向告訴人甲○○所陳述之言語內容，應僅係翌日
    欲至告訴人甲○○任職之公司找尋告訴人甲○○理論，並無
    告訴人甲○○所述：不要想在公司待多久等意涵欲影響告訴
    人甲○○工作之言語。
  2.按以加害生命、身體、自由、名譽、財產之事恐嚇他人，致
    生危害於安全者，依刑法第305條之規定，必以對生命、身
    體、自由、名譽、財產有惡害之通知，使心生畏怖並致生危
    害於安全者，始得以上開規定相繩，如係以非惡害之方法，
    則非此所指。查被告乙○○所為前開言語，依其語意，僅係
    單純告知告訴人甲○○，其將於翌日至告訴人甲○○之任職
    公司處與之理論，實難認該言語已屬對於告訴人甲○○之生
    命、身體、自由、名譽、財產為惡害之通知。是被告乙○○
    此部分所為，尚難構成刑法第305條之恐嚇罪。
  (四)被告乙○○涉嫌恐嚇告訴人劉宗銘部分：
  1.告訴人劉宗銘於原審審理時到庭結證稱：被告乙○○至其公
    司保養廠時，由副廠長即證人鄭金祿與之談話等語，而證人
    鄭金祿並叫其過去與被告會面，被告乙○○以台語對其稱：
    「大肚子若是死先生，是很可憐的，你要保重一點」等語（
    參見原審卷第140頁），而證人鄭金祿於原審審理時具結後
    亦證稱：被告乙○○當日至保養廠，由其接待，其知悉原委
    後，曾要告訴人劉宗銘前來與被告乙○○會面處理，當時被
    告乙○○曾對告訴人稱「大肚子若是死先生，是很可憐的」
    等語（參見原審卷第134頁），足見被告乙○○於前揭時地
    確實曾為前開言語，被告乙○○辯稱當日並未向告訴人稱：
    「大肚子若是死先生，是很可憐的」云云，與事實不符，尚
    無可採。
  2.惟按刑法第305條之恐嚇罪係結果犯，以致生危害於安全為
    要件，即必其恐嚇致受加害之通知者，心生恐怖，而有不安
    之感覺，始成立恐嚇罪。查告訴人劉宗銘於原審審理時，以
    證人身分結證稱：被告乙○○向其為前開言語時，係以快速
    之口氣，且保持笑笑的樣子為之；而其聽聞被告乙○○前開
    言語時，並不予理會等語（參見原審卷第140頁），參以證
    人鄭金祿於原審審理時亦證稱：被告乙○○對告訴人劉宗銘
    為前開言語後，告訴人劉宗銘並未有反應，而係續行工作等
    語（參見原審卷第134頁），足見告訴人劉宗銘聽聞被告乙
    ○○前開言語時，並未心生畏懼。況被告乙○○當日係以單
    身一女子前往告訴人劉宗銘任職處，該保養廠內人員眾多，
    被告顯然無法對告訴人劉宗銘造成任何威脅，其雖有前開言
    語，然告訴人劉宗銘既然不以為意。顯見被告乙○○所為，
    並未致使告訴人劉宗銘心生畏懼，而生危害於安全，是被告
    乙○○所為，與刑法第305條恐嚇罪之構成要件尚屬有間，
    應認公訴意旨所指被告此部分恐嚇犯行，罪嫌尚有不足。
四、綜上所述，本件依本院調查證據所得，尚不足以證明被告確
    有傷害告訴人劉宗銘及恐嚇告訴人甲○○、劉宗銘等犯行，
    此外，本院復查無其他積極證據足資證明被告確有公訴意旨
    所指前揭犯行，揆諸首開說明，被告犯罪尚屬不能證明，應
    為無罪之諭知。原審以被告被訴上開犯行尚不能証明，因而
    諭知被告無罪，其認事用法，核無不合。檢察官上訴意旨指
    摘原判決對被告諭知無罪採證有所不當云云，為無理由，應
    予駁回。
據上論結，應依刑事訴訟法第368條，判決如主文。
本案經檢察官曾銘芳到庭執行職務。
中　　華　　民　　國　　96　　年　　5 　　月　　23　　日
                  刑事第二庭    審判長法　官    葉居正
                                      法　官    吳勇輝
                                      法　官    郭千黛
以上正本證明與原本無異。
不得上訴。
　　　　　　　　　　　　　　　　　　　書記官    尤乃玉
中　　華　　民　　國　　96　　年　　5 　　月　　24　　日
